臺灣高等法院臺中分院刑事附帶民事訴訟判決    
                          民國九十年度附民上字第二五○號
    上  訴  人  己○○

                庚○○
                戊○○
    兼  右二人法定代理人  
                辛○○
    被上訴  人  行政院國軍退除役官兵輔導委員會台中榮民總
                醫院


    法定代理人  邵○○（原告誤繕為邵○○）  
    訴訟代理人  張仁寧  律師
    被上訴  人  乙○○



                甲○○




                丙○○

                           



                丁○○




    右列被上訴人因民國九十年度上訴字第一一○三號業務過失
    致死案件，經上訴人等提起附帶民事訴訟，請求損害賠償事
    件，本院判決如左︰
    主  文
上訴駁回。
    事  實
一、上訴人聲明求為判決：㈠原判決廢棄。被上訴人應連帶給付
    上訴人己○○新臺幣（下同）一百八十五萬八千八百元；應給
    付上訴人庚○○新臺幣一百一十四萬零六百元；應給付上訴人
    戊○○新臺幣一百二十萬六千元；應給付上訴人辛○○新臺幣二
    百萬元，並自民國（下同）八十九年七月十九日起至清償日
    止，按週年利率百分之五計算之利息。㈡並陳明願供擔保請
    准宣告假執行。
二、其陳述略稱：被上訴人乙○○為被上訴人行政院國軍退除役官
    兵輔導委員會臺中榮民總醫院（下稱臺中榮總醫院）直腸外
    科主治醫師，被上訴人甲○○為該院外科住院醫師，另被上訴
    人丙○○及丁○○則為該院護士，均係從事業務之人。緣上訴人
    辛○○之配偶壬○○於八十三年一月十九日因裡急後重症狀至被
    告臺中榮總醫院直腸外科求診，經診斷為低位直腸惡性息肉
    ，而入院做肛門腫瘤切除手術，且術後始終在門診做直腸鏡
    檢查，均未發現異常。至八十七年八月一日壬○○再度因裡急
    後重症狀至被告臺中榮總醫院求診，經肛門指診發現直腸壁
    有一結節狀突起，另電腦斷層檢查亦發現直腸左前壁有一處
    為一點五公分之硬塊，疑似直腸腫瘤復發，遂於八十七年十
    月廿六日入院，並於同年十月廿八日接受雙重吻合釘手術，
    將全部直腸切除及進行大腸肛門吻合術，手術中雖發現腫瘤
    已侵犯至左側貯精囊，但並未發生淋巴線或遠處轉移現象，
    手術後情況良好。然壬○○於同年十一月二日下午七時三十分
    許出現大量便血、腹痛症狀，上訴人辛○○立即通知護士即被
    上訴人丙○○，被上訴人丙○○身為護理人員，明知有給予病人
    及時、適當、合理看護義務，詎其見狀，竟未馬上通知醫師
    前來診查，且在未經醫師處方指示下，擅自為壬○○施打一劑
    止痛劑，使得壬○○症狀非但未獲改善，及至同日晚間九時許
    ，壬○○更發生全身抽筋、手指發紺、腹脹、便血及嘔吐等現
    象，此際，值班住院醫師即被告甲○○方前來探視。而被上訴
    人甲○○知悉壬○○為甫執行直腸手術未久之病患，故應認識壬○○上開症狀極可能係因消化道手術發生吻合部泄漏而引起之
    內出血與腹膜炎，乃疏於診察症狀，未諳其嚴重性，誤認為
    胃出血，未加及時適當治療，僅再度為壬○○施打一針止痛劑
    ，並將原本已剪斷之左腹引流管接回而已，致壬○○於同年十
    一月三日凌晨四時卅分許，復發生腹脹、左腹引流管鮮血流
    出等嚴重現象，經通知護士即被上訴人丁○○，要求緊急通知
    醫師前來診查處置，被上訴人丁○○卻相應不理，壬○○於同日
    凌晨五時卅分又發生大量便血。迨至同日上午六時許，另名
    護理人員發現情況有異，始立即通知主治醫師即被上訴人乙○○。而被上訴人乙○○乃指派醫師蔡俊岳於同日上午六時三十
    分左右趕抵，並因見壬○○嚴重失血，性命危急，除馬上急救
    外，且於同日上午八時許立將壬○○送至手術室，準備緊急開
    刀手術。嗣被上訴人乙○○於前揭緊急手術中，發現壬○○直腸
    手術之吻口處腸壁壞死、滲血，與大腸內容物泄漏，且因組
    織潰爛，無法縫合吻合處，加以壬○○因先前醫護人員延誤醫
    治時間，情況至為不佳，理應採用迅速有效之處置方法，即
    將吻合處截斷，並將大腸斷端做一人工肛門即可，而被上訴
    人乙○○乃大腸、直腸外科主治醫師，按其情節應有此認識，
    並能注意之，竟採取吻合處再縫合加上迴腸造口之做法，以
    致手術歷時長達四小時卅分，使得壬○○大量失血。未料，同
    年十一月四日上午九時許，壬○○出現迴腸造口壞死、內出血
    ，與直腸肛門吻合處壞死等症狀，被上訴人乙○○乃再度對壬○○進行剖腹探查及止血，除重新做迴腸造口外，亦將大腸肛
    門吻合處切除並做大腸造口。然壬○○術後併發敗血症與血液
    凝固不良，終因心肺衰竭於同年月六日上午十一時八分不治
    身亡。原告辛○○報請臺灣臺中地方法院檢察署相驗屍體，而
    經該署檢察官督同法醫解剖結果，發現壬○○係因腸管手術吻
    合部破裂，雖再加以縫合，但因感染之形成且癌已轉移至身
    體處，故形成廣泛血管內凝血（ＤＩＣ）而導致死亡。上訴人
    己○○係被害人壬○○之父，上訴人辛○○為壬○○之配偶，上訴人
    庚○○、戊○○係壬○○之未成年子女，爰依民法第一百八十四條
    第一項前段、第一百九十二條第一項、第二項、第一百九十
    四條及第一八十八條第一項前段之規定，請求被上訴人等連
    帶賠償上訴人等所受之損害。
三、被上訴人等均未為任何聲明或陳述，亦未提出任何書狀。
    理  由
一、按刑事訴訟諭知無罪、免訴或不受理之判決者，應以判決駁
    回原告之訴，刑事訴訟法第五百零三條第一項前段定有明文
    。
二、本件被上訴人等被訴業務過失致死案件，業經本院判決無罪
    （臺灣臺中地方法院諭知無罪，自訴人辛○○不服原判決提起
    上訴後，亦經本院判決上訴駁回）在案。依照首開規定，自
    應駁回上訴人等附帶提起之民事訴訟，其假執行之聲請因亦
    無所附麗，應併予駁回。
三、據上論斷，應依刑事訴訟法第五百零三條第一項前段，判決
    如主文。
　　
中   華   民   國  九 十 二  年   三   月　 三十一   日
臺灣高等法院臺中分院刑事第六庭
                           審判長法　官　李　文　雄
                                 法　官　陳　秀　媖
                                 法  官　陳　嘉　雄
右正本證明與原本無異。
如不服本判決，須對於刑事訴訟之判決有上訴時，始得於本判決
送達後十日內向本院提出上訴狀，其未敘述理由者，應於提出上
訴狀後十日內向本院補提出理由書，並按他造當事人之人數提出
繕本。　　　　　　
                                 書記官　陳　信　和

中   華   民   國  九 十 二  年    四    月   一   日
